【裁判字號】    99,消債抗,11
【裁判日期】    990830
【裁判案由】    更生事件
【裁判全文】
臺灣臺中地方法院民事裁定  99年度消債抗字第11號
抗  告  人  甲○○
上抗告人因消費者債務清理條例更生事件，對於民國99年2月23
日本院98年度消債更字第786號裁定提起抗告，本院裁定如下：
    主  文
抗告駁回。
抗告程序費用新台幣壹仟元由抗告人負擔。
    理  由
一、抗告意旨略以：原裁定以抗告人所獨資經營之蓮生中醫診所
    自民國（下同）96年10月到98年10月間，共自中央健康保險
    局受領5,843,603元，平均每月營業額為233,744.12元，顯
    已超過20萬元而駁回聲請人更生之聲請云云。惟，抗告人所
    經營之蓮生中醫診所係成立於95年10月4日，原裁定誤認為
    96年10月間始開業已有所違誤。又蓮生中醫診所95年11、12
    月間營業額為214,968元，依原裁定所認定96、97年度營業
    額分別為427,451元、3,509,283元、98年度為2,281,002元
    ，總計38個月，總營業額為6,432,704元，平均每月營業額
    為169,281.68元，顯未逾消費者債務清理條例規定之20萬元
    上限。為此，請求廢棄原裁定等語。
二、按本條例所稱消費者，指5年內未從事營業活動或從事小規
    模營業活動之自然人。前項小規模營業指營業額平均每月20
    萬以下者；債務人為公司或其他營利法人之負責人，無論是
    否受有薪資，均視為自己從事營業活動。其營業額依該公司
    或其他營利法人之營業額定之；本條例第2條第1項所定之5
    年期間，自聲請更生或清算前1日回溯5年計算之。第2項所
    定之營業額，以5年內之營業總額除以實際營業月數計算之
    。消費者債務清理條例第2條第1項、第2項、同條例施行細
    則第3條第2項及第4條分別定有明文。又聲請更生或清算不
    合程式或不備其他要件者，法院應以裁定駁回之。但其情形
    可以補正者，法院應定期間先命補正，復為同條例第8條所
    明定。
三、經查：抗告人所獨資經營之蓮生中醫診所係於95年10月4日
    開業，抗告人向國稅局申報之95年11、12月執行中醫師之業
    務所得為214,968元，固有抗告人提出之醫療機構開業執照
    、各類所得扣繳暨免扣繳憑單可參。抗告人另主張其所經營
    之蓮生中醫診所之各年度營業額，其中96年度為427,451元
    、97年度3,509,283元、98年度為2,281,002元。然查，抗告
    人所經營之蓮生中醫診所與行政院衛生署中央健康保險局（
    下稱中央健保局）之健保特約起始日為96年10月12日，僅96
    年10月至同年12月止中央健保局即給付抗告人644,894元（
    尚不包掛號費收入、病患自費負擔之收入等），分別有中央
    健康保險局99年2月12日健保中字第0994003759號函、99年8
    月17日健保中字第0994023438號函附卷可按，是僅96年10月
    至同年12月止之3個月營業期間，抗告人向中央健保局所領
    取之健保給付金額即高達644,894元，抗告人主張其96年度
    整年度之營業額為427,451元，顯不足採。又依中央健保局
    上開函所示，抗告人於97年度向中央健保局領取之金額為2,
    954,344元、98年1月至98年11月6日抗告人聲請更生前之同
    年10月止，抗告人向中央健保局申報經核定之金額為2,417,
    655元（以上均不含掛號費收入及病患自費負擔之收入等）
    ，合計抗告人向國稅局申報之95年11、12月收入及中央健保
    局自96年10月起至98年10月止核定之金額為6,231, 861元（
    214,968元＋644,894元＋2,954,344元＋2,417,65 5元＝6,2
    31,861元），按前開實際營業月數27個月計算（95年2個月
    ＋96年3個月＋97年12個月＋98年10個月），則抗告人聲請
    更生前實際營業月數之每月平均營業額，不包含掛號費及病
    患自費負擔部分之收入即達230,809元，顯已超過20萬元，
    抗告人主張其月營業額未達20萬元，委不足採。從而，原裁
    定依消費者債務清理條例第2條第2項及同條例施行細則第3
    條、第4條規定，認抗告人不具備消費者債務清理程序之當
    事人適格，而駁回抗告人更生之聲請，於法洵無違誤，抗告
    意旨指摘原裁定不當，求予廢氣，為無理由，應予駁回。
四、據上論結，本件抗告為無理由，依消費者債務清理條例第15
    條、民事訴訟法第495條之1第1項、第449條第1項、第95條
    、第78條，裁定如主文。
中    華    民    國    99    年    8     月    30    日
                  民事第二庭審判長法  官  王銘
                                  法  官  吳美蒼
                                  法  官  呂麗玉
正本係照原本作成。
本裁定不得再抗告。
中    華    民    國    99    年    8     月    30    日
                                  書記官  趙振燕

司法院資訊處製作；財團法人民間司法改革基金會備份。
